【裁判字號】    97,易,107
【裁判日期】    980527
【裁判案由】    贓物
【裁判全文】
臺灣士林地方法院刑事判決               97年度易字第107號
公  訴  人  臺灣士林地方法院檢察署檢察官
被      告  丁○○
上列被告因收受贓物案件，經檢察官提起公訴（96年度偵緝字第
599 號），依刑事訴訟法第284 條之1 ，毋庸行合議審判，本院
依通常程序審理後，判決如下：
    主  文
丁○○無罪。
    理  由
一、公訴意旨略以：被告丁○○前有毀損、竊盜等前科，最近1
    次於民國93年2 月間因施用毒品案件，經臺灣臺北地方法院
    以92年度訴字第2111號判決處有期徒刑1 年確定，於94年4
    月29日執行完畢。詎猶不知悛悔，明知NOKIA 牌6101型號（
    序號：000000000000000 號）行動電話1 支，係姓名年籍不
    詳之人於95年7 月12日9 時30分許以破壞歐育豪位於臺北市
    南港區○○街140 巷52號1 樓住處大門旁鐵窗之方式，侵入
    住宅所竊取之贓物，仍基於為自己不法所有之意圖，於95年
    7 月12日9 時30分至同年月13日凌晨0 時51分之間之某不詳
    時間，在不詳地點予以收受。嗣歐育豪報警請求處理，經警
    依前開行動電話之序號調取通聯資料並循線追查，始知悉上
    情，因認被告丁○○涉犯刑法第349 條第1 項收受贓物罪嫌
    云云。
二、按被告以外之人於審判外之言詞或書面陳述，除法律有規定
    者外，不得作為證據；又被告以外之人於審判外之陳述，雖
    不符合同法第159 條之1 至第159 條之4 之規定，但經當事
    人於審判程序同意作為證據，法院審酌該言詞陳述或書面陳
    述作成時之情況，認為適當者，亦得為證據，刑事訴訟法第
    159 條第1 項及第159 條之5 第1 項分別定有明文。經查，
    證人即被害人歐育豪在警詢中之證述（參見95年7 月12日警
    詢筆錄，臺灣士林地方法院檢察署95年度偵字第14678 號偵
    卷【下稱：第14678 號卷】，第8 頁至第9 頁），雖屬被告
    以外之人於審判外所為之陳述，惟業據被告明示同意其證據
    能力，本院審酌上開證據資料製作時之情況，尚無違法不當
    及證明力明顯過低之瑕疵，亦認為以之作為證據應屬適當，
    爰依刑事訴訟法第159 條之5 第1 項規定，認有證據能力。
    惟證人乙○○於偵查中在檢察事務官前之證述（參見96年6
    月20日偵訊筆錄，臺灣士林地方法院檢察署96年度偵緝字第
    599 號卷【下稱：第599 號卷】，第47頁以下），則既據被
    告否定其證據能力，證人乙○○經本院屢次傳拘，均未到庭
    ，已無刑事訴訟法所定其他法定事由得例外認上開審判外陳
    述具有證據能力，依首開刑事訴訟法第159 條第1 項規定，
    自不得作為證據。
三、按犯罪事實應依證據認定之，無證據不得認定犯罪事實；又
    不能證明被告犯罪者，應諭知無罪之判決，刑事訴訟法第
    154 條第2 項、第301 條第1 項前段分別定有明文。再按犯
    罪事實之認定，應憑證據，如未能發現相當證據，或證據不
    足以證明，自不能以推測或擬制之方法，以為裁判基礎；又
    認定不利於被告之事實，須依積極證據，茍積極證據不足為
    不利於被告事實之認定時，即應為有利於被告之認定，更不
    必有何有利之證據，有最高法院40年台上字第86號、30年上
    字第816 號判例可資參照。而認定犯罪事實所憑之證據，無
    論為直接證據或間接證據，其為訴訟上之證明，須於通常一
    般之人均不致於有所懷疑，而得確信其為真實之程度者，始
    得據之為有罪之認定，倘其證明尚未達到此一程度，而有合
    理性懷疑之存在時，即無從為有罪之確信，亦有最高法院76
    年台上字第4986號判例足資參酌。
四、公訴意旨認被告丁○○涉犯刑法第349 條第1 項之收受贓物
    罪嫌，無非係以被害人歐育豪在警詢中之指述、證人乙○○
    （原名許育昌）之證述、0000000000號、0000000000號、00
    00000000號及0000000000號行動電話門號查詢資料各1 紙、
    行動電話序號IMEI：000000000000000 號通聯調閱查詢單行
    動電話使用人資料1 份等，為其主要論據。
五、訊據被告丁○○堅決否認有何收受贓物之犯行，辯稱：被害
    人歐育豪於95年7 月12日9 時30分許遭竊之上開NOKIA 牌61
    01型號（序號：0000000000000 00號）行動電話1 支，固自
    95年7 月13日凌晨0 時50分許起，曾插用伊申請之00000000
    000 門號之SIM 卡使用，惟伊從未見過或持有上開手機；該
    00000000000 門號之SIM 卡係伊應乙○○之請，借予乙○○
    使用，不無可能係乙○○自己或由乙○○再轉由不詳之人插
    入上開手機使用；而乙○○縱已申辦多個行動電話門號使用
    ，惟既係供插用於上開來路不明之手機，為避免遭警查獲，
    仍有使用他人名義申辦的SIM卡門號動機等語。經查：
  (一)上開NOKIA 6101手機1 支係被害人歐育豪於95年7 月11日晚
    間迄翌日9 時30分前某時遭竊之物，有證人即被害人歐育豪
    警詢所證在卷可稽（參見證人歐育豪95年7 月12日警詢筆錄
    ，第14678 號偵卷，第8 頁至第9 頁）；該手機遭竊後，嗣
    且曾插入被告所申辦之0000000000號門號SIM 卡使用之事實
    ，亦經檢察官調閱0000000000號門號申辦人資料、行動電話
    序號IMEI：000000000000000 號通聯調閱查詢單行動電話使
    用人資料1 份可資佐證，此部分事實至堪認定。
  (二)公訴人除以上情推認被告曾收受持用上開手機外，另以證人
    乙○○所證：伊名下有4 支電話，但從未使用過0000000000
    號門號，亦無必要再請被告申辦門號供伊使用，並以卷附乙
    ○○名義申辦之4 支行動電話資料，資為不採被告辯解之依
    據。惟證人乙○○上開證述，不能作為證據，業如前述；縱
    將證人乙○○該次審判外所為陳述採為證據，亦因其與被告
    丁○○地位利害關係相反，其證明力亦堪置疑。況且，公訴
    人係以證人乙○○已申辦4 支電話，推認被告所辯不足採信
    ，惟細繹證人乙○○該次證詞，其亦不否認雖已有四支行動
    電話門號，然亦曾以新台幣2, 000元或3,000 元之代價，向
    被告購得被告名義之行動電話門號供己使用等情，亦可佐證
    乙○○確非無另向被告購得行動電話門號使用之動機，堪認
    公訴人逕採證人乙○○所證，資為不利被告論據，尚嫌速斷
    。
  (三)此外，本院復依0000000000行動電話門號通聯紀錄（參見第
    14678 號卷，第12頁以下），一一查詢該門號自95年7 月13
    日凌晨0 時50分許起，各筆通聯對象，傳訊到庭，惟其等均
    證稱：不認識被告丁○○（分別參見證人丙○○97年12月29
    日審判筆錄、證人甲○○97年11月27日審判筆錄、證人張素
    芳96年9 月26日偵訊筆錄）等語；又細繹0000000000號門號
    各筆通聯所示基地台，多在臺北縣三重市○○路○段、臺北
    縣土城市○○路○ 段127 號、臺北市南港區○○○路○ 段99
    號一帶，亦不能驗證該等基地台位置與被告丁○○住居地有
    何密切關係。是經蒞庭公訴人於本案起訴後所為舉證，亦均
    查無其他積極證據足認被告有起訴書所指涉之收受贓物犯行
    。
  (四)綜據上述，本院因認依卷存證據，固已得認定被告申辦之00
    00000000門號SIM 卡曾插用於上開NOKIA 牌6101型號手機之
    事實，惟被告所辯亦非毫無可信之依據，尚不足以執以推認
    被告確曾持用上開NOKIA 牌6101型號手機，或確係被告自己
    插用0000000000號門號SIM 卡於該手機使用、通話之事實。
    則被告曾持用上開贓物之待證事實既未獲證明，即不能認被
    告有何收受贓物之構成要件事實，其理至明。
六、綜上，公訴人所為舉證尚未達到通常一般之人不致有所懷疑
    ，而得確信其為事實之程度，本案容有合理之懷疑存在而無
    從使本院得有確切不移之有罪確信，此外，復查無其他積極
    證據足認被告有檢察官所指涉之收受贓物犯行，揆諸前開說
    明，自應為被告丁○○無罪之諭知，以維法紀。
據上論斷，應依刑事訴訟法第284 條之1 ，第301 條第1 項前段
，判決如主文。
本案經檢察官鄭富城到庭執行職務
中    華    民    國    98    年    5     月    27    日
                  刑事第五庭法  官  許辰舟
以上正本證明與原本無異。
如不服本判決，應於收受送達後10日內向本院提出上訴狀，其未
敘述上訴理由者，應於上訴期間屆滿後20日內向本院補提理由書
狀（均須按他造當事人之人數附繕本）。
                            書記官  李典育
中    華    民    國    98    年    5     月    27    日


司法院資訊處製作；財團法人民間司法改革基金會備份。
